臺灣臺北地方法院民事裁定　　　　　　　 95年度抗字第554號
抗　告　人　戊○○
上抗告人因聲請選派威久股份有限公司、吉台工業股份有限公司
清算人事件，對於民國95年8月7日本院所為之95年度司字第423
號裁定提起抗告，本院裁定如下：
    主  文
抗告駁回。
抗告程序費用新台幣壹仟元由抗告人負擔。
    理  由
一、按公司之清算，以董事為清算人，但公司法或章程另有規定
    或股東會另選清算人時，不在此限；不能依前項之規定定清
    算人時，法院得因利害關係人之聲請，選派清算人，公司法
    第322條定有明文。再按公司必於全體董事不能擔任或公司
    章程未訂定或股東會未另選清算人時，法院始得因利害關係
    人之聲請選派清算人（最高法院93年度台上字第2396號判決
    意旨參照）。
二、本件抗告意旨略以：
  (一)威久股份有限公司（下稱威久公司）全體董事均不願擔任清
    算人，且該公司股東會先後選任之清算人亦均不願擔任清算
    人，而威久公司自民國94年1月1日以後，並未召開股東會以
    選任清算人，為此聲請法院選任清算人。
  (二)吉台工業股份有限公司（下稱吉台公司）之董監事自93 年1
    月22日起已自然解任，且吉台公司於93年10月底停業並資遣
    全體員工，復於94年6月22日經台北縣政府公告註銷遷址，
    並於95年7月31日停業，顯然應行清算。
  (三)原裁定未能審酌上情，逕認威久公司並無全體董事不能擔任
    或股東會不能選任清算人之情形，以及吉台公司並未辦理停
    業、解散登記或經命令解散、廢止公司登記，且該公司截至
    95年7月間止仍申報營業稅中，並無行清算之餘地，而駁回
    伊選派清算人之聲請，顯有未合，爰求為廢棄原裁定云云。
三、威久公司部分：
  (一)經查抗告人主張其為威久公司繼續一年以上持有發行股份總
    數3%以上之股東，而威久公司於92年12月22日經股東臨時會
    決議解散，並於93年3月15日選任李仁義為清算人，惟李仁
    義未執行清算人職務，經本院於95年5月24日以95年度司字
    第179號裁定解任；且該公司於95年7月間向經濟部申請解散
    登記，因部分書件不符，尚未經解散登記等情，有公司變更
    登記表、股東名簿、臨時股東會議紀錄、本院95年度司字第
    179 號裁定、經濟部95年12月15日函文各一份附卷可稽（見
    原法院卷第8-10、17、44-47、72頁），堪信為真實。
  (二)依據威久公司章程，並無清算人之規定，有章程影本1 份可
    證（見本院卷第88至93頁），而經本院函詢威久公司全體董
    事即甲○○、丙○○、乙○○、丁○○及抗告人後，抗告人
    具狀表示：伊願意擔任清算人；董事長甲○○具狀表示：威
    久公司自92年底起，即陸續召開股東會及董事會，以便結束
    公司，並無不能召開股東會或選任清算人之情事，惟因抗告
    人以程序問題阻撓會議之進行，並屢次對公司股東及董事等
    人興訟，無法溝通，以致延宕，至於伊是否擔任清算人，仍
    應由股東會多數決議；董事丁○○具狀表示：伊無暇擔任清
    算人均等語，有書狀3件附卷可按（見本院卷第58、62、64
    至65頁）。至於董事丙○○、乙○○則並未表示意見。本院
    參酌上情，及抗告人自承：威久公司股東會並無不能召開或
    不能選任清算人情事等語（見抗告人95年11月20日陳報狀）
    ，暨本院於95年5月24日以95年度司字第179號裁定解任威久
    公司之清算人李仁義，該裁定甫於同年6月1日確定（見案件
    基本資料），抗告人不待威久公司召開股東會選派清算人，
    即於同年6月5日聲請選派本件清算人等情，認威久公司並無
    公司法第322條所定不能定清算人之情事，是抗告人聲請為
    威久公司選派清算人，於法即有未合。
四、吉台公司部分：
    經查抗告人主張其為吉台公司之股東，而威久公司為吉台公
    司之法人股東，持有股份高達99.99%，又吉台公司之董事、
    監事任期均已於92年10月23日屆滿，經經濟部於92年12月22
    日限期於文到後1個月內辦理改選，吉台公司並未依法辦理
    ，則該公司董事、監察人職務即應於93年1月底為當然解任
    ；另威久公司於93年10月11日召開股東臨時會，決議吉台公
    司停業，資遣全體員工並拍賣機械設備，且吉台公司之工廠
    登記業經台北縣政府於94年6月22日公告註銷；吉台公司復
    經經濟部於95年8月1日核准停業至96年7月30日止等語，有
    公司變更登記表、股東名簿、股東臨時會議紀錄、經濟部中
    部辦公室95年11月17日書函、經濟部函文、台北縣政府工廠
    登記公示詳細資料影本各一份附卷可稽（見本院卷第36、45
    至47、53、66、120頁、原法院卷第25、29頁）。惟吉台公
    司雖已辦理停業登記，核准停業至96年7月30日止，但並未
    經股東會決議解散，亦未辦理解散登記或經廢止公司登記（
    見本院卷第36頁，經濟部中部辦公室95年11月17日經中三字
    第09530991440號書函），即無行清算之餘地（公司法第24
    條規定參照），則抗告人聲請為吉台公司選派清算人，並無
    理由。
五、綜上所述，抗告人主張依公司法第322條第2項規定，聲請本
    院選派威久公司、吉台公司之清算人，並無理由。原裁定駁
    回抗告人之聲請，並無不合。抗告意旨指摘原裁定不當，求
    予廢棄，並無理由，應予駁回。
六、據上論結，本件抗告為無理由。依非訟事件法第46條、第21
    條第1項，民事訴訟法第495條之1第1項、第449條第1項，裁
    定如主文。
中　　華　　民　　國　　96　　年　　3　　月　　28   　日
                  民事第六庭審判長法  官   李昆曄
                                  法  官   郭美杏
                                  法　官　 邱  琦
以上正本係照原本作成。
如不服本裁定，僅得於收受本裁定正本送達後10日內，以適用法
規顯有錯誤為理由，向本院提出再抗告狀，（須附繕本一份及繳
納再抗告裁判費新台幣1,000元），經本院許可後始可再抗告。
中　　華　　民　　國　　96　　年　　3　　月　　28     日
                      　　　　　　書記官　池東旭
